【裁判字號】    98,訴,173
【裁判日期】    980430
【裁判案由】    損害賠償
【裁判全文】
臺灣新竹地方法院民事判決               98年度訴字第173號
    原      告  乙○○
    被      告  甲○○
                          巷7.
                          5巷.
上列當事人間損害賠償事件，本院於民國98年4 月20日辯論終結
，判決如下﹕
    主  文
被告應給付原告新臺幣壹拾萬元。
原告之訴駁回。
訴訟費用由被告負擔十分之一，餘由原告負擔。
本判決第一項得假執行。
    事實及理由
壹、原告起訴主張：被告於民國（下同）95年6 月2 日在新竹市
    ○○街20號1 樓大門口，以機車大鎖揮打原告頭部，造成原
    告受傷。兩造並無互毆，當時是被告先動手用機車大鎖打了
    原告5 、6 下，只有用手去擋，這是正常人的保護動作，若
    為互毆，何以被告未做其他處理。原告因此無法正常工作為
    公司開除，失業2 個月，每月薪資約新台幣（下同）23,000
    元。又原告身體受傷須多次回診及自行買藥，醫藥費支出約
    2,500 元。事後被告避不見面，致訴訟長達3 年共1,034 天
    ，耗費精神體力，以一日1,000 元計算，爰依侵權行為之法
    律關係請求被告賠償精神損害1,034,000 元。
貳、被告固不諱言出手毆打原告，惟辯稱是互毆，有提出傷害告
    訴，但警局未處理。伊也有受到傷害，至法院多次。若伊用
    大鎖打原告5 、6 下，原告還會在庭嗎？且原告頭部傷只有
    3 公分，很輕微云云。
、本院之判斷﹕
一、程序方面﹕按訴狀送達後，原告不得將原訴變更或追加他訴
    。但有下列各款情形之一者﹕二、請求之基礎事實同一者。
    被告於訴之變更或追加無異議，而為本案之言詞辯論者，視
    為同意變更或追加，民事訴訟法第255 條第1 項第2 款、第
    2 項定有明文。原告起訴原請求「被告給付248,500 元」，
    其中包含工作損失、醫藥費用、慰撫金。後於言詞辯論期日
    改請求「被告給付1,034,000 元」，請求之項目僅有慰撫金
    ，有起訴狀、本院98年3 月18日言詞辯論筆錄可憑，惟依其
    所主張之原因事實觀之，均係同一侵權行為所生之損害，其
    請求之基礎事實相同，且被告對此變更未為異議而為本案言
    詞辯論，依前揭說明，本件訴之變更、追加，應予准許，合
    先敘明。
二、原告主張之侵權行為事實，被告雖不否認，惟辯稱是互毆云
    云，是本件之爭點為原告就本件損害是否與有過失？經查被
    告毆打原告之傷害行為，業經本院於97年6 月11日以97年度
    竹簡字第450 號判決被告有罪確定，有刑事判決書附卷可參
    ，且證人林玉蓉亦證稱被告持車子大鎖打原告（見本院98年
    4 月20日言詞辯論筆錄），是被告對原告之損害自當負賠償
    之責。
三、被告辯稱是二人互毆，並提出診斷證明書為證，另證人林玉
    蓉雖亦證稱兩造有打起來，惟按被害人與有過失，須被害人
    之行為助成損害之發生或擴大，就結果之發生為共同原因之
    一，行為與結果有相當因果關係，始足當之。倘被害人之行
    為與結果之發生並無相當因果關係，尚不能僅以其有過失，
    即認有過失相抵原則之適用（最高法院96年度台上字第2672
    號判決參照）。是縱認被告所述屬實，原告之毆打行為與原
    告所受之傷害間亦無相當因果關係存在，僅係被告得否向原
    告請求賠償之問題，依前揭說明，要難認原告就損害之發生
    或擴大與有過失，是被告所辯，尚不足採。
四、按不法侵害他人之身體、健康、名譽、自由、信用、隱私、
    貞操，或不法侵害其他人格法益而情節重大者，被害人雖非
    財產上之損害，亦得請求賠償相當之金額，第195 條第1 項
    定有明文。又慰藉金係以精神上所受無形之痛苦為準，非如
    財產損失之有價額可以計算，究竟如何始認為相當，自應審
    酌被害人及加害人之地位、身分資力、家況、加害程度並被
    害人所受痛苦之程度、與其家屬之關係暨其他一切情事，定
    其數額（最高法院48年度台上字第798 號、51年度台上字第
    223 號判例意旨參照）。經查被告因之前交友糾紛而持機車
    大鎖打傷原告，造成原告頭部外傷合併頭皮裂傷約4 公分之
    傷害（有刑事判決書可參），原告須忍受縫合及治療之痛楚
    及不便，可認原告身體、精神均受有相當之痛苦，從而，原
    告以受被告傷害致其身體、精神受有痛苦為由，請求慰撫金
    ，自屬有據。本院斟酌原告傷勢、受傷害之原因（依證人林
    玉蓉證述係之前原告與被告爭搶女友，本件侵權行為當日偶
    遇，被告過去找原告，原告推被告（被告未跌倒），被告持
    大鎖打原告），及兩造之經濟狀況（原告稱事發時其每月薪
    資約23,000元，被告則表示約20,000元出頭（見本院98年3
    月18日言詞辯論筆錄））等情，認原告請求非財產上之精神
    慰撫金以100,000元為妥適。
五、從而，原告請求被告給付之金額在100,000 元範圍內，為有
    理由，應予准許，逾此數額之請求，為無理由，應予駁回。
肆、本件雖非小額訴訟或簡易訴訟事件，惟所命給付之金額未逾
    50萬元，就原告勝訴部分，爰依職權宣告假執行。
伍、據上論結，本件原告之訴為一部有理由，一部無理由，依民
    事訴訟法第79條、第389 條第1 項第5 款，判決如主文。
中    華    民    國    98    年    4     月    30    日
                  民事第二庭    法  官  盧玉潤
以上正本係照原本作成。
如對本判決上訴，須於判決送達後20日內向本院提出上訴狀。
                                書記官  謝國聖
中    華    民    國    98    年    4     月    30    日


司法院資訊處製作；財團法人民間司法改革基金會備份。
